臺灣士林地方法院民事裁定
  
                                        111年度聲字第6號
聲  請  人  朱錦市  
上列聲請人聲請退還溢繳裁判費事件，本院裁定如下：
    主  文
聲請駁回。
    理  由
一、按訴訟費用如有溢收情事者，法院應依聲請並得依職權以裁
    定返還之，民事訴訟法第77條之26第l 項定有明文。次按因
    犯罪而受損害之人，於刑事訴訟程序固得附帶提起民事訴訟
    ，對於被告請求回復其損害，但其請求回復之損害，以被訴
    犯罪事實所生之損害為限，否則縱令得依其他事由，提起民
    事訴訟，亦不得於刑事訴訟程序附帶為此請求（最高法院60
    年台上字第633 號判例參照）。又原告撤回其訴者，訴訟費
    用由原告負擔。其於第一審言詞辯論終結前撤回者，得於撤
    回後3個月內聲請退還該審級所繳裁判費3分之2 ，民事訴訟
    法第83條亦有明定。揆其立法意旨係為鼓勵當事人撤回無益
    或不必要之訴訟，以減省法院之勞費，必該訴訟全部因原告
    撤回起訴或上訴人撤回上訴，致訴訟全部繫屬消滅而告終結
    時，始得聲請法院退還該裁判費，是倘原告僅撤回其訴之一
    部，則訴訟仍繫屬於法院，並無減少法院裁判之勞費，即無
    該項規定之適用（最高法院95年度第7 次民事庭會議決議、
    97年度台抗字第232 號裁定意旨參照）。再按當事人單純減
    縮應受判決聲明之情形，不得聲請退還裁判費，辦理民事訴
    訟事件應行注意事項第136點參照。
二、聲請意旨略以：伊與相對人劉進福間110年度簡字第167號損
    害賠償事件（即本院109年度訴字第1538號損害賠償事件，
    下就上開聲請人起訴請求之損害賠償事件稱本案訴訟），伊
    已依本院裁定於民國109年10月23日補繳裁判費新臺幣（下
    同）1,000元，然本案訴訟為刑事附帶民事訴訟，且伊於本
    案訴訟審理期間減縮訴之聲明，應無須補繳上開費用，請准
    退還上開裁判費1,000元等語。
三、經查，聲請人對相對人提起之本案訴訟固為刑事附帶民事訴
    訟事件，惟相對人刑事被訴罪名為過失傷害罪，犯罪事實本
    不及毀損聲請人物品部分，然聲請人於本案訴訟尚請求相對
    人賠償機車修理費1萬2,350元、衣褲皮鞋污損損失3,300元
    及安全帽損壞損失400元，揆之首開說明，聲請人此部分所
    受損害本不得於刑事附帶民事訴訟程序中而為請求，其就此
    併以刑事附帶民事訴訟訴請賠償，原非合法，且不因本院刑
    事庭併將此部分請求移送本院審理而得補正。然聲請人既於
    本案訴訟移送本院審理後仍為此部分主張，依民事訴訟法第
    255條第1項第2款規定，本院得准其為訴之追加，則聲請人
    就此部分之請求，自應依法繳納裁判費1,000元（民事訴訟
    法第77條之13規定參照）。又聲請人於本案訴訟審理中雖曾
    減縮訴之聲明，然非訴訟繫屬全部消滅之撤回，按諸首揭關
    於民事訴訟法第83條規定立法意旨及辦理民事訴訟事件應行
    注意事項第136點規定，聲請人自不得因減縮應受判決事項
    之聲明而得聲請退還裁判費。從而，聲請人聲請退還本案訴
    訟裁判費1,000元，核屬無據，應予駁回。
四、爰裁定如主文。
中　　華　　民　　國　　111 　年　　1 　　月　　28　　日
                  民事第三庭　法　官  李嘉慧
以上正本係照原本作成。
如對本裁定抗告，須於裁定送達後10日內向本院提出抗告狀，並
繳納抗告費新臺幣1,000元。
中　　華　　民　　國　　111 　年　　1 　　月　　28　　日
                  民事第三庭　書記官  林瀚章